【裁判字號】    95,婚,41
【裁判日期】    950321
【裁判案由】    履行同居
【裁判全文】
臺灣臺中地方法院民事裁定               95年度婚字第41號
原      告  甲○○
被      告  乙○○
上列當事人間履行同居事件，本院裁定如下：
    主  文
本件移送臺灣彰化地方法院。
    理  由
一、按婚姻無效或撤銷婚姻，與確認婚姻成立或不成立及離婚或
    夫妻同居之訴，專屬夫妻之住所地或夫、妻死亡時住所地之
    法院管轄。但訴之原因事實發生於夫或妻之居所地者，得由
    各該居所地之法院管轄，民事訴訟法第五百六十八條第一項
    定有明文。又夫妻之住所，由雙方共同協議之，未為協議或
    協議不成時，得聲請法院定之，民法第一千零零二條第一項
    定有明文；再者，所謂住所係指依一定事實，足認以久住之
    意思而住於一定之地域而言，此觀之民法第二十條第一項規
    定即明，是住所與戶籍上之設籍處所並非同一概念。又訴訟
    之全部或一部，法院認為無管轄權者，依原告聲請或依職權
    以裁定移送其管轄法院，民事訴訟法第二十八條第一項規定
    甚明。
二、本件原告起訴主張兩造於民國九十二年八月十三日結婚，婚
    後夫情感情原本融洽，詎被告自九十二年十月二十八日起，
    忽反常態，經常夜深未歸，原告初以和為貴，百般忍受，然
    被得寸進尺，遂在外居住，不理家務，為此訴請履行同居等
    語。
三、經查：被告為印尼籍人士，兩造於九十二年八月十三日結婚
    ，結婚時原告設籍在彰化縣埔心鄉○○村○○路○段一二一
    號，現設籍在彰化縣埔心鄉○○村○○路○段二四二號之事
    實，業據原告提出戶籍謄本正本一份為證。雖原告到庭陳述
    ：「（你太太目前住在何處？）台中，我戶籍在彰化埔心，
    人住在彰化員林，結婚後，我與太太曾暫住在臺中市○○路
    七六巷三弄一六號友人處，這是朋友馬志藍的家裡，我們住
    了十幾天，因為個性不合，我就搬回去住，但是我太太還住
    在該處，我有跟東光路住處的朋友通過電話，他有說我太太
    還住在該處」等語（詳見本院九十五年二月十日筆錄），然
    經本院依職權囑託臺中市警察局第三分局代為送達訴訟文書
    並查明被告目前是否仍居住該處，經該分局東區分駐所派員
    前往送達，因未會晤被告本人，已製作通知書黏貼該址，通
    知書寄存所內，此有臺中市警察局第三分局九十五年三月一
    日中分三偵字0950015612號函附卷可參。復原告到庭亦陳稱
    ：「我也沒有證據證明被告目前住在台中，現在我還住在彰
    化。我無法證明被告目前是否還在台中」等語（本院九十五
    年三月十五日筆錄參照）。又本院將被告通知書送達於臺中
    市○○路七六巷三弄一六號，被告本人亦未收受而寄存於台
    中市警察局第三分局東區分駐所，有送達證書在卷可參。綜
    上所述，原告之住所在彰化，被告則行方不明，依民事訴訟
    法第五百六十八條第一項之規定，本件應專屬臺灣彰化地方
    法院管轄。從而，本件原告向無管轄權之本院起訴，顯係違
    誤，爰依職權將本件裁定移送其管轄法院。
四、依民事訴訟法第二十八條第一項，裁定如主文。
中    華    民    國    95    年    3     月    21    日
                  家事法庭    法  官  簡賢坤
以上正本係照原本作成。
如對本裁定抗告，須於裁定送達後十日內向本院提出抗告狀（須
附繕本）。
中    華    民    國    95    年    3     月    21    日
                              書記官  林錦源


司法院資訊處製作；財團法人民間司法改革基金會備份。
